臺灣臺北地方法院刑事判決　　　　　　　 96年度易字第248號
公　訴　人　臺灣臺北地方法院檢察署檢察官
被　　　告　笵帝加思企業有限公司
被　　　告
兼　代表人　甲○○
上列被告因違反著作權法案件，經檢察官提起公訴（95年度偵續
字第614 號），因被告於準備程序中對犯罪事實為有罪之陳述，
經告以簡式審判之意旨，並聽取當事人之意見後，經本院合議庭
裁定由受命法官獨任進行簡式審判程序，判決如下：
    主    文
甲○○連續明知係侵害著作財產權之重製物而散布，處有期徒刑
肆月，如易科罰金，以銀元參佰元即新臺幣玖佰元折算壹日。
笵帝加思企業有限公司法人之代表人，因執行業務，明知係侵害
著作財產權之重製物而散布，科罰金新臺幣捌萬元。
    犯罪事實
一、甲○○係臺北市松山區○○○路一四一號二樓笵帝加思企業
    有限公司（下稱笵帝加思公司）之負責人，明知「S.H.E.公
    仔圖樣」係華研國際音樂股份有限公司（下稱華研公司）取
    得著作財產權之美術著作物，未經華研公司之同意或授權，
    不得非法重製、散布，詎其明知大陸地區廣東省廣州市「四
    海精品總行」所販售之美術紙板含有「S.H.E.公仔圖樣」，
    乃未經華研公司授權而侵害其著作權之重製物，竟基於概括
    之犯意，先於九十三年七月十日向四海精品總行，以總價人
    民幣四千三百元之價格，訂購數量不詳之美術紙板與一千個
    變色娃娃手機吊飾，並委由不知情之陳偉仁代向「四海精品
    總行」給付貨款後，再於九十三年七月二十一日委由不知情
    之雙豪國際運通有限公司（下稱雙豪運通公司）將上開美術
    紙板與變色娃娃手機吊飾，運送至笵帝加思公司。甲○○取
    得上開美術紙板與變色娃娃手機吊飾後，隨即指示笵帝加思
    公司內真實姓名、年籍不詳且不知情之員工數人，在笵帝加
    思公司上開營業處所內，將上開美術紙板剪裁至可以置入包
    裝袋內之大小後，以一個包裝袋放置一片美術紙板與一個變
    色娃娃手機吊飾之方式，將剪裁後之美術紙板與變色娃娃手
    機吊飾分別置入前揭包裝袋內，並黏貼標籤密封，以此方式
    製作手機吊飾之商品以供販賣牟利。甲○○並自九十三年九
    月二十六日起，連續將上開手機吊飾商品出貨給不知情之「
    福客多商店股份有限公司」（址設臺北市中山區○○○路○
    段一七八號十四樓，下稱福客多公司），由福客多公司在所
    屬福客多門市內，以每個新臺幣（下同）九十九元之價格，
    出售予消費者而為散布。迄至九十四年二月六日止，福客多
    公司業已售出上開手機吊飾商品共三百六十一個。嗣由華研
    公司人員於九十三年十一月二日十三時許，在福客多門市內
    購入上開手機吊飾商品後，始查獲上情。
二、案經被害人華研公司訴由臺灣臺北地方法院檢察署檢察官偵
    查起訴，並經本院合議庭裁定由受命法官獨任進行簡式審判
    程序。
    理  由
一、認定本件犯罪事實所憑之證據及理由：
    訊據被告甲○○對於上開犯罪事實業已坦承不諱（見本院卷
    第十五頁反面、第十七頁反面），核與告訴代理人徐玉蘭指
    訴、證人林維仁證述之情節相符（見九十四年度偵字第一二
    五一一號偵查卷第六十一頁、第六十八頁、第七十六頁至七
    十八頁、九十五年度偵續字第六一四號偵查卷第二十二頁至
    第二十四頁），且有告訴人華研公司所發行「S.H.E.限量公
    仔」照片五張、「S.H.E.公仔圖樣」美術著作影本、福客多
    公司所屬福客多門市中心所販售「S.H.E.限量公仔」之手機
    吊飾商品包裝袋內之紙板三張與照片三張、雙豪運通公司派
    貨單影本一紙、福客多公司進退貨明細表二紙、福客多公司
    九十三年十一月二日所開立之統一發票影本二紙與前揭商品
    背面之標籤內容、笵帝加思公司基本資料查詢一紙在卷可稽
    （見九十四年度偵字第一二五一一號偵查卷第十六頁、第三
    十頁、第三十六頁至第三十七頁、第四十二頁、第七十頁、
    第八十八頁、九十五年度偵續字第六一四號偵查卷第三十頁
    至第三十一頁、第三十四頁至第三十五頁、第四十頁至第四
    十一頁）。被告上開任意性之自白，經前揭證據補強後，應
    認與事實相符，而得作為認定被告犯罪之證據。本案事證明
    確，被告犯行堪已認定，應依法論科。
二、論罪科刑理由：
  (一)被告甲○○行為後，刑法部分條文於九十四年二月二日經總
    統公布修正，並自九十五年七月一日起施行；又刑法施行法
    增訂第一條之一，亦於九十五年六月十四日經總統公布，並
    自同年七月一日起施行。按行為後法律有變更者，適用行為
    時之法律，但行為後之法律有利於行為人者，適用最有利於
    行為人之法律，現行刑法第二條第一項定有明文。此條規定
    係規範行為後法律變更所生新舊法律比較適用之準據法，是
    刑法第二條本身雖經修正，但刑法第二條既屬適用法律之準
    據法，本身尚無比較新舊法之問題，於新法施行後，應一律
    適用裁判時之現行刑法第二條之規定，為「從舊從輕」之比
    較，合先敘明。次按本次刑法修正之比較新舊法，應就罪刑
    有關之共犯、未遂犯、想像競合犯、牽連犯、連續犯、結合
    犯，以及累犯加重、自首減輕暨其他法定加減原因（如身分
    加減）與加減例等一切情形，綜其全部罪刑之結果而為比較
    ，最高法院九十五年五月二十三日九十五年度第八次刑庭會
    議著有決議可資參照。經查：
    (1)被告甲○○行為後正後刑法第三十三條第五款規定罰金刑
      為新臺幣一千元以上，以百元計算之，修正前則規定罰金
      為一元以上，且以銀元為計算單位，經依修正前罰金罰鍰
      提高標準條例第一條前段，以及現行法規所定貨幣單位折
      算新臺幣條例第二條規定折算後，罰金刑則為新臺幣三十
      元以上，經比較新、舊法之結果，修正後之法律並未較有
      利於行為人。
    (2)又被告甲○○行為時之刑法第五十六條規定：「連續數行
      為而犯同一之罪名者，以一罪論。但得加重其刑至二分之
      一。」；至被告行為後上開法條則已刪除。該項刪除雖非
      犯罪構成要件之變更，但已影響行為人刑罰之法律效果，
      自屬法律有所變更，而有比較新舊法之必要。被告先後數
      次擅自重製及散布重製物之行為，若依舊法規定，各僅以
      一罪論；若依新法，則均須分論併罰。經比較新、舊法之
      結果，應以其行為時之舊法較為有利。
    (3)依上述各條文修正前、後之比較，揆諸前揭最高法院決議
      及修正後刑法第二條第一項前段、後段規定之「從舊、從
      輕」原則，自應適用被告行為時之法律，即修正前刑法之
      相關規定予以論處。
  (二)核被告甲○○上開所為，係犯著作權法第九十一條之一第二
    項之明知係侵害著作財產權之重製物而散布罪。而被告笵帝
    加思公司因其代表人即被告甲○○執行業務，犯著作權法第
    九十一條之一第二項之罪，應依同法第一○一條第一項規定
    ，對被告笵帝加思公司處以同法第九十一條之一第二項之罰
    金。被告甲○○意圖散布而公開陳列及持有之低度行為，為
    散布之高度行為所吸收，均不另論罪。其利用不知情之福客
    多公司銷售內含「S.H.E.公仔圖樣」之美術紙板，為間接正
    犯。而被告甲○○先後多次散布侵害著作財產權重製物之行
    為，時間緊接、方法相同，觸犯構成要件之罪，顯係基於概
    括犯意反覆為之，為連續犯，應依修正前刑法第五十六條規
    定論以一罪，並加重其刑。爰分別審酌被告笵帝加思公司、
    被告甲○○散布侵害著作財產權之重製物之行為，嚴重影響
    著作財產權人之權益，且散布之數量及價值非低、未與告訴
    人達成民事損害賠償之和解，然於犯後尚能坦承犯行，及其
    品行、犯罪動機、目的、手段、生活狀況、智識程度、犯罪
    所得之利益等一切情狀，分別量處如主文所示之刑。而關於
    易科罰金折算標準部分，本件被告甲○○行為時之刑法第四
    十一條第一項前段規定：「犯最重本刑為五年以下有期徒刑
    以下之刑之罪，而受六個月以下有期徒刑或拘役之宣告，因
    身體、教育、職業、家庭之關係或其他正當事由，執行顯有
    困難者，得以一元以上三元以下折算一日，易科罰金。」而
    被告行為時之易科罰金折算標準，即修正前罰金罰鍰提高標
    準條例第二條規定（現已刪除），就其原定數額提高為一百
    倍折算一日，則本件被告甲○○行為時之易科罰金折算標準
    ，應以銀元一百元以上三百元以下折算一日，經折算為新臺
    幣後，應以新臺幣三百元以上九百元以下折算為一日。惟九
    十五年七月一日修正公布施行之刑法第四十一條第一項前段
    則規定：「犯最重本刑為五年以下有期徒刑以下之刑之罪，
    而受六個月以下有期徒刑或拘役之宣告者，得以新臺幣一千
    元、二千元或三千元折算一日，易科罰金」。經比較修正、
    前後之易科罰金折算標準，以九十五年七月一日修正公布施
    行前之規定，較有利於被告，依前開規定，自應依修正前刑
    法第四十一條第一項前段，就被告甲○○所宣告之刑部分，
    諭知易科罰金之折算標準。末查被告所散布非法重製之美術
    紙板，固係被告所有供犯罪所用之物，然未據扣案，亦非違
    禁物，考量日後檢察官執行之有效便利性，爰不予宣告沒收
    ，併此指明。
三、公訴意旨另以被告上開自大陸地區運送侵害著作財產權重製
    物之行為，尚涉有違反著作權法第八十七條第三款、第九十
    三條第三款之輸入非法重製物罪。惟按臺灣地區與大陸地區
    人民關係條例第二條第二款之規定，大陸地區係指臺灣地區
    以外之中華民國領土。而所謂輸入係指由國外運輸進入我國
    領土者而言，至所謂我國之領土則以固有之領域為範圍，此
    憲法第四條定有明文，而國家之統治權係以獨立性與排他性
    行使於其領土之內，此不因領土之一部分由於某種事實上之
    原因暫時未能發揮作用而有異。亦經最高院七十一年臺上字
    第八二一九號判例揭明此旨在案。是自大陸地區購買進入我
    國台灣地區領域，並非刑法上之輸入。另有謂懲治走私條例
    第十二條規定自大陸地區私運物品進入臺灣地區，或自臺灣
    地區私運物品前往大陸地區者，以私運物品進口、出口論，
    故推論自大陸地區進口亦屬輸入云云。然按該條例所規範者
    為行政院所公布之管制物品，依九十二年十月二十三日行政
    院臺財字第○九二○○五六三三八號公告修正管制物品，並
    無著作權法所規範之重製物商品，亦不能適用矣。是被告由
    雙豪運通公司自我國大陸地區將侵害著作權之非法重製物以
    海運方式運送至我國臺灣地區，尚非著作權法第八十七條第
    三款所指之輸入行為。此部分不能證明被告犯罪，惟檢察官
    認此部分與前開論罪科刑部分之犯罪事實，有修正前刑法第
    五十五條牽連犯之裁判上一罪關係，爰不另為無罪之諭知，
    併此敘明。
據上論斷，應依刑事訴訟法第二百九十九條第一項前段、第二百
七十三條之一第一項前段，著作權法第九十一條之一第二項、第
一百零一條第一項，刑法第二條第一項前段、刑法第十一條前段
，修正前刑法第五十六條、第四十一條第一項前段，修正前罰金
罰鍰提高標準條例第二條，現行法規所定貨幣單位折算新臺幣條
例第二條，判決如主文。
本案經檢察官王志超到庭執行職務
中　　華　　民　　國　　96　　年　　3 　　月　　23　　日
　　　　　　　　　刑事第七庭  法　官　余明賢
以上正本證明與原本無異。
如不服本判決，應於判決送達後10日內向本院提出上訴狀（應抄
附繕本）。告訴人或被害人如對於本判決不服者，應具備理由請
求檢察官上訴，其上訴期間之計算係以檢察官收受判決正本之日
期為準。
　　　　　　　　　　　　　　　書記官　葉潔如
中　　華　　民　　國　　96　　年　　3　　月　　23　　日
附錄本案論罪科刑法條全文
著作權法第九十一條之一第二項
明知係侵害著作財產權之重製物而散布或意圖散布而公開陳列或
持有者，處三年以下有期徒刑，得併科新臺幣七萬元以上七十五
萬元以下罰金。
著作權法第一百零一條第一項
法人之代表人、法人或自然人之代理人、受雇人或其他從業人員
，因執行業務，犯第九十一條至第九十三條、第九十五條至第九
十六條之一之罪者，除依各該條規定處罰其行為人外，對該法人
或自然人亦科各該條之罰金。
